臺灣高等法院刑事判決
109年度上訴字第2801號
上  訴  人  
即  被  告  陳廷澍



指定辯護人  羅亦成律師
上列上訴人即被告因毒品危害防制條例案件，不服臺灣桃園地方
法院108年度訴字第1234號，中華民國109年5月21日第一審判決
（起訴案號：臺灣桃園地方檢察署108年度偵字第14133號），提
起上訴，本院判決如下：
    主  文
上訴駁回。
    事  實
一、陳廷澍明知甲基安非他命係毒品危害防制條例第2條第2項第
    2款所定之第二級毒品，非經許可，不得持有、販賣，竟與 
    鄔宗伯意圖營利，基於販賣第二級毒品甲基安非他命之犯意
    聯絡，分別於附表編號1至3所示之時、地，先由鄔宗伯與徐
    詩意、郭清山聯絡交易內容，再由陳廷澍交付甲基安非他命
    予徐詩意、郭清山，並收取價金，以此方式共同販賣第二級
    毒品甲基安非他命予徐詩意2次、郭清山1次（販賣毒品之時
    間、地點、金額及數量均詳如附表所示）。
二、案經桃園市政府警察局大溪分局報告臺灣桃園地方檢察署檢
    察官偵查起訴。
    理  由
壹、證據能力部分：
　　本判決以下所引具傳聞性質之各項供述證據經本院於審理期
    日調查證據時提示並告以要旨後，未據當事人、辯護人於言
    詞辯論終結前就證據能力部分有所異議，本院復查無該等證
    據有違背法定程序取得或顯不可信之情形，依據刑事訴訟法
    第159條之5規定，認為均有證據能力。至其餘以下本件認定
    事實所引用之非供述證據，並無證據證明係公務員違背法定
    程序所取得，亦無刑事訴訟法第159條之4顯有不可信之情況
    與不得作為證據之情形，且經本院於審理期日依法進行證據
    之調查、辯論，亦應有證據能力。
貳、實體部分：
一、認定事實所憑之證據及理由：
    訊據被告陳廷澍固坦承有於如附表編號1至3所示時、地，應
    鄔宗伯要求，向徐詩意、郭清山收取如附表編號1至3所示款
    項，再轉交鄔宗伯之事實，惟矢口否認有何販賣第二級毒品
    之犯行，辯稱：被告鄔宗伯要我去收徐詩意、郭清山所欠款
    項，我沒有過問是什麼錢，我向徐詩意收錢時，鄔宗伯叫我
    去丟衛生紙，我丟在信箱下面的垃圾堆，不知道那是甲基安
    非他命；另外我向郭清山收錢時，沒有交付毒品給郭清山云
    云。經查：
　㈠被告有於如附表編號1至3所示時、地，分別依鄔宗伯指示將
    如附表編號1至3所示甲基安非他命交付徐詩意、郭清山之事
    實，業據證人徐詩意於原審審理中證稱：被告的綽號是「阿
    澍」，我於107年8月11日下午4時10分許，先跟鄔宗伯交易
    新臺幣（下同）500元之甲基安非他命，之後又去鄔宗伯住
    處交易1次，2次相差10分鐘，都是由鄔宗伯綽號「阿澍」的
    朋友拿甲基安非他命下來樓梯口，把甲基安非他命放到信箱
    內，我把錢交給阿澍，再去信箱裡取貨；我是甲基安非他命
    用完或用的差不多後，才會再去買；我向鄔宗伯買毒品時，
    偶而是被告來交付毒品，被告是將毒品放在住處樓下信箱內
    ，當我拿錢給被告時，被告會告訴我毒品放在哪個信箱，我
    再去翻信箱，我在信箱內拿到的毒品是用透明夾鏈袋包裝，
    電話譯文中的「拿1個給我」是指1公克甲基安非他命等語（
    見原審卷第150-152、154-166頁），及證人郭清山於原審審
    理中證稱：被告綽號為「阿澍」，被告有幫鄔宗伯送毒品，
    因為我幾次打電話給鄔宗伯說要買甲基安非他命，然後是被
    告把毒品送到我家，本案這次是我向鄔宗伯聯絡購買甲基安
    非他命，鄔宗伯在聯絡購毒的過程中有說等下會叫被告送來
    ，之後被告來我家，交給我透明夾鏈袋包裝之甲基安非他命
    ，向我稱「小鳥（即鄔宗伯）叫我把這個拿給你」，並收取
    款項後就離開了，被告是幫鄔宗伯跑腿的等語（見原審卷第
    131-133、135-140頁）明確。
　㈡證人即同案被告鄔宗伯雖於本院證稱：徐詩意於107年8月11
    日下午4時10分許，向我購買甲基安非他命，我用衛生紙包
    著甲基安非他命，從4樓丟到1樓給他，再叫被告下去跟徐詩
    意拿錢，我只跟徐詩意交易1次甲基安非他命；107年6月下
    旬這次我跟郭清山交易甲基安非他命，是我開車載被告過去
    ，一開始由被告進去找郭清山出來，之後郭清山到我車旁，
    我將放有甲基安非他命的菸盒直接拿給郭清山，中間沒有經
    過其他人，郭清山好像沒給我錢，我也沒跟被告說菸盒內有
    甲基安非他命，我跟被告沒仇隙，只有單純跟被告吵過架，
    （經檢察官提示107年12月20日警詢筆錄）我今日所述與警
    詢中所述大同小異，可能因在收押禁見中，所以做筆錄時，
    警察怎麼說，我就說對，全部認，我當時確實有這樣回答云
    云（見本院卷第139-144頁）。然證人鄔宗伯於警詢中係證
    稱：徐詩意於107年8月11日16時6分許，以手機所傳訊息之
    內容，係因他事先跟我買500元甲基安非他命，隔了10分鐘
    後，徐詩意又再次回來，又跟我買500元甲基安非他命，他
    問我前後加起來1000元，要求我是否能夠第2次給他1公克，
    我覺得她要坳我，不想理他，假裝別人騙他說我在睡覺，這
    2次均有交易成功，我這2次都叫徐詩意以500元代價到網咖
    購買星幣轉入我網路遊戲星幣帳號，我確認星幣已入帳號，
    就將甲基安非他命從4樓丟下給他；（之後警方告知徐詩意
    警詢筆錄稱這2次都是鄔宗伯綽號阿樹〈警詢筆錄均記載阿樹
    ，然因被告姓名為陳廷澍，應為「阿澍」，以下均載阿澍〉
    的朋友拿貨下樓，並將甲基安非他命放在樓下門口信箱內等
    內容，問有何解釋？）徐詩意說的是事實，我說錯了，因過
    去徐詩意曾多次跟我購買毒品，我記錯了，綽號阿澍是陳廷
    澍，這2次是因他剛好放假回來，我就叫他幫我送貨給徐詩
    意，並與徐詩意交易；郭清山於警詢筆錄稱107年6月下旬約
    22時，由阿澍送甲基安非他命到他住處，當時已跟我聯繫好
    1500元購買1公克甲基安非他命，後面由阿澍送到他家等語
    是事實，我先跟郭清山連繫好，由我開車載被告到郭清處住
    處，我在車上等，由被告拿毒品到郭清山家中交給郭清山，
    是被告與郭清山一手交錢一手交貨等語明確（見偵卷第21-2
    4頁）。是證人鄔宗伯於本院證述內容，明顯與其於警詢中
    所述內容不符，其於本院證詞是否屬實，尚值懷疑。又觀之
    鄔宗伯於107年8月11日與徐詩意間臉書通訊內容（見偵卷第
    157-160頁），顯示徐詩意於該日16時6時撥打電話給暱稱鄔
    泉楓（即鄔宗伯使用之暱稱），無人接聽，之後對方回覆「
    他還在睡覺，怎了嗎？」，徐詩意稱「剛剛那五百跟現在在
    拿五百給你可以拿一個給我嗎」，對方回「這我不知道，無
    法作主」，徐詩意稱「剛剛那五百跟小鳥（鄔宗伯的綽號）
    給的差那麼多，那你叫他」，對方回「難叫」，徐詩意稱「
    我過去我上去叫可以嗎」，對方回「剛叫過，沒起來，不大
    方便」，徐詩意稱「我叫他就會起來了啦」，對方回「我在
    叫看看吧！就說了不方便上樓」，徐詩意稱「他就會肯你不
    肯」，對方回「他說可以，我先弄給你」，徐詩意稱「好我
    過去」，對方回「嗯」，徐詩意稱「算一個給我嗎」，對方
    回讚圖、「這上面不要講那麼多」、「剛不夠的我照他給的
    給你」、「因為我剛不知道他給你是多少」、「剛有問了、
    抱歉」，之後徐詩意稱「我到了」等語。由上開對話內容，
    可知徐詩意當日係向鄔宗伯購買2次甲基安非他命，且第1次
    交付毒品者並非鄔宗伯，故上開對話內容始有「剛剛那五百
    跟小鳥給的差那麼多」，以及對方回復「剛不夠的我照他給
    的給你」、「因為我剛不知道他給你是多少」、「剛有問了
    、抱歉」等內容。況證人鄔宗伯於偵查亦供稱：與徐詩意交
    易的這2次，叫被告拿下去是因為被告剛好來我家，我是用
    衛生紙包著甲基安非他命叫他拿給徐詩意，他不知道裡面是
    甲基安非他命；與郭清山交易的這次，是我開朋友的車載被
    告過去郭清山住處，由被告拿毒品給郭清山，我忘了是用衛
    生紙還是袋子裝毒品，被告應該不知道裡面是毒品（見偵卷
    第252-253頁）；其復於原審證稱：我有使用「鄔泉楓」的
    臉書帳戶，徐詩意去我家跟我交易毒品時，如果被告剛好在
    我家，我就叫被告幫我拿給他，我放在家中的毒品是放在小
    袋子內，已經分裝好，每袋是500元至1000元，500元比較小
    包，1000元比較大包，可以看得出大小，我有於107年6月開
    車載被告去郭清山住處交易毒品，好像有叫被告拿東西給郭
    清山，我是用衛生紙包著，並叫他拿1500元回來給我等語（
    見原審卷第174、177、179-183頁）。再參以在鄔宗伯於本
    院作證之前，被告於本院行準備程序時亦不爭執有於附表所
    示之時間、地點，交付甲基安非他命予徐詩意、郭清山，並
    收取其等所交付之現金後轉交鄔宗伯（見本院卷第79頁），
    顯與證人鄔宗伯於本院證稱均係由其交付毒品予徐詩意、郭
    清山乙節不符。由上各節，在在證人鄔宗伯於本院所述顯係
    迴護被告之詞，均非事實而不可採。
　㈢被告雖辯稱其不知交付予徐詩意、郭清山之物係甲基安非他
    命云云。然其於警詢及偵查中係先供稱：我未曾替鄔宗伯拿
    甲基安非他命給別人，且我向郭清山收錢時，也沒有交東西
    給郭清山云云（見偵卷第45、47、288頁），於原審時則改
    稱：我向徐詩意收錢時，鄔宗伯都有要我將一坨衛生紙丟到
    樓下信箱下方垃圾桶，而我向郭清山收錢時，鄔宗伯有要我
    將一盒菸交給郭清山云云（見原審第185-187頁），可見其
    就向徐詩意、郭清山收取金錢時，是否同時有交付物品予徐
    詩意、郭清山乙節，前後供述不一。參以證人徐詩意於原審
    審理中證稱：我從信箱裡拿到的甲基安非他命是以透明夾鏈
    袋包裝等語（見原審卷第162頁），證人郭清山於原審亦證
    稱：被告是直接給我一般透明夾鏈袋裝的甲基安非他命，沒
    有特別包裝，也沒有用為衛生紙或報紙包裝等語（見原審卷
    第136、146頁）明確。被告鄔宗伯固曾於偵查中稱：我用衛
    生紙包安非他命叫被告拿給徐詩意，拿給郭清山部分，我忘
    了是用衛生紙還是袋子裝甲基安非他命，被告應該不知道裡
    面是甲基安非他命云云（見偵卷第253頁），然其於原審係
    供稱：我沒印象有特別用衛生紙包著甲基安非他命，叫被告
    拿給徐詩意等語（見原審卷第181-182頁），是證人鄔宗伯
    就其是否以衛生紙包藏毒品乙節，所述前後不一，自難採信
    ，應以證人徐詩意、郭清山所述為事實。是被告所辯，顯不
    足採。
　㈣再佐以被告之前曾於106年11月17日，與鄔宗伯前往郭清山住
    處，原欲由鄔宗伯向郭清山兜售毒品，嗣由鄔宗伯拿出甲基
    安非他命與被告及郭清山一起施用等情（即原審判決如附表
    三所示，鄔宗伯犯轉讓禁藥罪部分），業據被告於警詢及偵
    查中供承明確（見偵卷第49、287頁），且其於警詢中亦供
    稱：我和鄔宗伯都是去郭清山住處吸食甲基安非他命，鄔宗
    伯提供甲基安非他命給我都沒有對價，但我不清楚鄔宗伯對
    郭清山和徐詩意有無對價等語（見偵卷第48-49頁），被告
    既曾施用鄔宗伯所提供之甲基安非他命，當知甲基安非他命
    之外觀及鄔宗伯持有之甲基安非他命係用透明夾鏈袋包裝，
    故其顯然知悉其因鄔宗伯指示而交付予徐詩意、郭清山，以
    透明塑膠夾鏈袋包裝之物係甲基安非他命無疑；其復於交付
    甲基安非他命之際，同時幫鄔宗伯向徐詩意、郭清山收取金
    錢，當知徐詩意、郭清山所交付之款項即為向被告鄔宗伯購
    買甲基安非他命之款項無訛。　
  ㈤按販賣毒品係違法行為，亦無公定價格，可任意分裝增減份
    量及純度，且每次買賣之價格、數量，亦隨時依雙方之關係
    深淺、資力、需求量、對行情之認知、來源是否充裕、查緝
    是否嚴緊、購買者被查獲時供出來源之可能風險評估等因素
    ，而異其標準，故常機動調整，非可一概而論。從而，販賣
    之利得，除非經行為人詳細供出其販賣毒品之進價及售價，
    且數量俱臻明確外，實難察得其具體得利之實情；然販賣者
    從價差或量差中牟利，方式雖異，惟其販賣之目的在於意圖
    營利則屬同一。是舉凡有償交易，除足以反證其確係另基於
    某種非圖利本意之關係外，尚難只因無法查悉其精確之購入
    價格，作為是否高價賣出之比較，即謂其無營利之意思而阻
    卻販賣犯行之追訴。再者，毒品之價格不低，取得不易，苟
    無利可圖，應無甘冒被查緝法辦之風險，平白無端轉讓他人
    ，而有從中賺取價差或量差以牟利之意圖（最高法院106年
    度台上字第1229號、105年度台上字第2185號、105年度台上
    字第738號判決意旨可參）。查鄔宗伯與被告共同所為如附
    表所示販賣第二級毒品甲基安非他命予徐詩意2次、郭清山1
    次，均有收取價金，而鄔宗伯、被告與徐詩意、郭清山間復
    無深刻交情或其他密切關係，鄔宗伯於原審已坦承有意圖牟
    利而販賣第二級毒品甲基安非他命之犯行，並經原審判刑確
    定，而被告於本案負責向徐詩意、郭清山收取販賣毒品之價
    金及交付毒品，均係販賣第二級毒品之構成要件行為，自應
    與鄔宗伯共負販賣第二級毒品之罪責，不因其實際有無從中
    獲利而有別。
　㈥另辯護人雖辯稱：附表編號1、2所示部分，應僅構成1罪云云
    ，然證人徐詩意於原審已明確證稱：當時我向鄔宗伯購買50
    0元之甲基安非他命，拿到甲基安非他命後，馬上返回住處
    施用，覺得不夠用，未達到當天的需求，又再向鄔宗伯購買
    500元甲基安非他命等語（見原審卷第161-164頁），核與證
    人鄔宗伯於警詢中供稱：徐詩意先跟我購買500元甲基安非
    他命，後來隔了約10分鐘後，徐詩意又再次回來跟我買500
    元甲基安非他命等語相符（見偵卷第21、23頁），並有徐詩
    意與鄔宗伯間臉書訊息翻拍照片在卷可稽（見偵卷第157-15
    9頁），足認徐詩意與鄔宗伯於當日已完成第1次毒品交易，
    之後徐詩意因施用毒品無法達到所預期之效果，乃另行起意
    向鄔宗伯購買第2次甲基安非他命，鄔宗伯亦因而再行起意
    ，與被告共同販賣甲基安非他命予徐詩意，既然此2次販賣
    毒品犯行係分別起意，交付毒品之行為亦有不同，自無1罪
    關係，而構成2次販賣甲基安非他命罪甚明。故辯護人此部
    分所辯，要屬無稽，自非可採。　
　㈦綜上所述，本案事證明確，被告所為如附表所示之販賣甲基
    安非他命之犯行，均堪認定，應依法論科。
二、論罪：
　㈠按行為後法律有變更者，適用行為時之法律，但行為後之法
    律有利於行為人者，適用最有利於行為人之法律，刑法第2
    條第1項定有明文。查被告行為後，毒品危害防制條例第4條
    第2項業經總統於109年1月15日修正公布，並自同年7月15日
    生效，修正後將販賣第二級毒品罪之刑度及罰金分別提高為
    「無期徒刑或10年以上有期徒刑」、「1500萬元以下」，並
    非較有利於被告，經比較新舊法結果，自以行為時之修正前
    毒品危害防制條例第4條第2項規定有利於被告。
　㈡核被告所為如附表所示之行為，均係犯修正前毒品危害防制
    條例第4條第2項之販賣第二級毒品罪。被告與鄔宗伯間，就
    附表所示犯行，均有犯意聯絡與行為分擔，皆為共同正犯。
    被告各次販賣甲基安非他命前，持有甲基安非他命之低度行
    為，應為其販賣甲基安非他命之高度行為所吸收，均不另論
    罪。被告所為3次販賣第二級毒品犯行，犯意各別，行為互
    殊，應予分論併罰。
三、上訴駁回之理由　
　㈠原審以被告罪證明確，適用修正前毒品危害防制條例第4條第
    2項，刑法第11條、第28條、第51條第5款等規定，並審酌被
    告明知毒品對於人體有莫大之戕害，竟與鄔宗伯販賣甲基安
    非他命牟利，及被告犯後飾詞卸責否認犯行之態度、犯罪動
    機、目的、手段、參與程度、販賣之數量及販賣所得，暨被
    告自陳之智識程度、家庭生活及經濟狀況等一切情狀，各量
    處有期徒刑7年1月（2次）、7年2月，定執行有期徒刑9年6
    月。核其認事用法俱無違誤，且顯已斟酌刑法第57條各款事
    由而為刑之量定，兼顧被告有利與不利之科刑資料，既未逾
    越法定範圍，亦無違背公平正義之精神，客觀上不生量刑畸
    重或有所失入之裁量權濫用，核與罪刑相當原則無悖。至被
    告行為後，毒品危害防制條例第4條第2項規定業經修正施行
    ，已如前述，原判決雖未及比較新舊法，惟因經比較新舊法
    結果，仍適用修正前規定，即於判決結果並無影響，核無撤
    銷之必要，併此說明。
　㈡被告仍執前詞，否認有為附表所示犯行，及主張附表編號1、
    2所示犯行為一罪關係為由，提起上訴，業據本院一一論駁
    說明如前，是被告上訴為無理由，應予駁回。
據上論斷，應依刑事訴訟法第368條，判決如主文。
本案經檢察官許炳文提起公訴，檢察官蔡名堯到庭執行職務。
中　　華　　民　　國　　109 　年　  12 　　月　　23　 日
                   刑事第十七庭  審判長法　官 鄭水銓
                                       法　官 沈君玲
                                       法　官 李世華
以上正本證明與原本無異。
如不服本判決，應於收受送達後20日內向本院提出上訴書狀，其
未敘述上訴之理由者並得於提起上訴後20日內向本院補提理由書
（均須按他造當事人之人數附繕本）「切勿逕送上級法院」。
                                       書記官 莊佳鈴
中　　華　　民　　國　　109 　年　　12　　月　　23　　日
附錄：本案論罪科刑法條全文　　　　　　　　　　　　　　　
修正前毒品危害防制條例第4條
製造、運輸、販賣第一級毒品者，處死刑或無期徒刑；處無期徒
刑者，得併科新臺幣2千萬元以下罰金。
製造、運輸、販賣第二級毒品者，處無期徒刑或7年以上有期徒
刑，得併科新臺幣1 千萬元以下罰金。
製造、運輸、販賣第三級毒品者，處5年以上有期徒刑，得併科
新臺幣7百萬元以下罰金。
製造、運輸、販賣第四級毒品者，處3年以上10年以下有期徒刑
，得併科新臺幣3百萬元以下罰金。
製造、運輸、販賣專供製造或施用毒品之器具者，處1年以上7
年以下有期徒刑，得併科新臺幣1 百萬元以下罰金。
前五項之未遂犯罰之。
附表
編號 時間 地點 買家 行為內容  1 107年8月11日下午4時10分許 桃園市○○區○○路0段0000巷00○0號 徐詩意 先由鄔宗伯與徐詩意聯絡，約定以500元之價格，販賣0.5 公克之甲基安非他命予徐詩意，再由被告於左列時間、地點，交付1小包甲基安非他命予徐詩意，並收取500元後交給鄔宗伯。  2 107年8月11日下午4時20分許 同上 同上 先由鄔宗伯與徐詩意聯絡，約定以500元之價格，販賣約0.5公克之甲基安非他命予徐詩意，再由被告於左列時間、地點，交付1小包甲基安非他命予徐詩意，並收取500元後交給鄔宗伯。  3  107年6月下旬某日 桃園市○○區○○路00巷00號 郭清山 先由鄔宗伯與郭清山聯絡，約定以1500元之價格，販賣1公克之甲基安非他命予郭清山，並開車載被告於左列時間，至郭清山左列住處外，由被告下車至郭清山住處，將甲基安非他命交予郭清山，並收取1500元後交給鄔宗伯。